【裁判字號】    89,上,31
【裁判日期】    891011
【裁判案由】    侵權行為損害賠償
【裁判全文】
臺灣高等法院臺中分院民事判決  八十九年度上字第三一號
上  訴  人  丙○○
被  上訴人  乙○○
            甲○○
右當事人間侵權行為損害賠償事件，上訴人對於中華民國八十八年八月十三日八十八
年度附民字第四六五號第一審判決提起上訴，本院判決如左：
      主      文
原判決關於駁回上訴人後開第二項之訴部分之裁判廢棄。
右廢棄部分，被上訴人應給付上訴人新台幣壹萬零貳佰伍拾元整，及自民國八十八
年十月十四日起至清償日止，按年息百分之五計算之利息。
其餘上訴及假執行之聲請均駁回。
第二審訴訟費用由被上訴人負擔五分之一，餘由上訴人負擔。
      事      實
甲、上訴人方面：
一、聲明：求為判決：(一)原判決廢棄。(二)被上訴人應給付上訴人新台幣（下同）伍佰
    伍拾壹萬柒仟零陸拾元，及自起訴狀繕本送達之翌日起至清償日止，按年息百分
    之五計算之利息。(二)前項請求，上訴人願供擔保請准宣告假執行。
二、陳述：除引用原判決書之記載外，補稱：
  (一)被上訴人乙○○、甲○○等八名用鐵架、椅子、開罐器、花盆、木棍等兇器三次
    圍毆上訴人，以致上訴人腦震盪，且左手尺骨幹骨折成殘之重傷，業經上訴人提
    起自訴在案，並經鈞院刑事庭判處被上訴人等共同傷害人之身體，各處拘役貳拾
    日，如易科罰金以佰元折算壹日在案。
  (二)被上訴人乙○○、甲○○等嚴重不法侵害上訴人之身體、健康，並多次共同恐嚇
    、公然侮辱上訴人，上訴人雖非財產上之損害，亦得請求賠償相當之金額。為此
    ，依法請求醫藥費及打破玻璃部分之損失計二萬四千六百六十元，精神慰藉金五
    百四十九萬二千四百元，為此請求如上訴聲明。
  (三)上訴人是陸軍尉官退役，終身俸及大廈管理委員會總幹事，收入約五萬元，沒有
    不動產。
  (四)台灣省立中醫院之醫藥費不請求；中國醫藥學院醫藥費部分付了八百五十元。
  (五)中國醫藥學院不給伊照像，伊才到榮民醫院掛急診，骨頭斷了，本來說要開刀，
    伊不同意。
  (六)上訴人被傷害，造成腦震盪，痛苦異常；且左手骨骨幹被打斷，經醫治仍不能高
    舉；被上訴人之殘暴行為令上訴人恐懼萬分，精神損失甚大。
三、證據：除引用原審立證方法外，補提：台灣省立台中醫院掛號收據影本二張、免
    用統一發票收據影本五份、中國醫藥學院醫藥費收據影本二份、台中榮民總醫院
    門診醫藥費用證明影本八份、台灣省立台中醫院診斷證明書影本一份、中國醫藥
    學院診斷證明書影本一份、台中榮民總醫院診斷證明書影本一份、服務證影本一
    份、台中市政府營利事業登記證一份、當選證書影本一份、大哥資訊影本一份、
    台中市議會函影本一份、教育部書函影本一份、台中市政府函影本一份、大學城
    計劃書影本一份、加州大樓管理委員會會記錄影本一份、照片七張為證。
乙、被上訴人方面：被上訴人未於言詞辯論期日到庭，據其於準備程序時陳稱：
一、聲明：求為判決：上訴駁回。
二、陳述：
 (一)被上訴人並未打上訴人，上訴人請求無理由。
 (二)對中國醫藥學院醫藥費部分沒有意見。
 (三)乙○○、甲○○均國中畢業，無業，無收入，沒有不動產，並且接受補助。
丙、本院依職權調閱本院八十八年度上易字第二六五三號刑事卷、並函台灣省立台中
    醫院、中國醫藥學院、台中榮民總醫院查寄上訴人就診之有關資料。
   理     由
一、被上訴人無正當理由未於言詞辯論期日到場，核無民事訴訟法第三百八十六條所
    列各款之情形，依上訴人之聲請，由其一造辯論而
    為判決。
二、本件上訴人主張：被上訴人乙○○、甲○○等八名用鐵架、椅子、開罐器、花盆
    、木棍等兇器三次圍毆上訴人，以致上訴人腦震盪，且左手尺骨幹骨折成殘之重
    傷，業經上訴人提起自訴在案，並經本院刑事庭判處被上訴人等共同傷害人之身
    體，各處拘役貳拾日，如易科罰金以佰元折算壹日在案，被上訴人乙○○、甲
    ○○等嚴重不法侵害上訴人之身體、健康，又被害人雖非財產上之損害，亦得請
    求賠償相當之金額。為此，依法請求醫藥費及打破玻璃部分之損失計二萬四千六
    百六十元，精神慰藉金五百四十九萬二千四百元；被上訴人則以被上訴人並未打
    上訴人，上訴人請求無理由置辯。
三、經查被上訴人乙○○、甲○○二人為台中市○區○○○街七十五號加州大樓之承
    租戶，因積欠該大樓之管理費用，而與該大樓管理委員會總幹事丙○○發生爭執
    ，竟於民國（以下同）八十七年十月廿一日上午七時五分許，被上訴人乙○○、
    甲○○二人夥同四位不詳姓名之成年男子分持木棍，於該大樓門口處，共同毆打
    丙○○，使其受左手前臂與上臂腫脹右手前臂腫脹、小劍傷口左前臂約○‧三×
    ○‧三公分之傷害等情，雖被上訴人乙○○、甲○○二人僅就於右揭時地因管理
    費用與上訴人發生爭執，而出手拉扯之情事供承不諱，惟均否認有共同傷害犯行
    ，辯稱未夥同其他四人持棍子共同毆打上訴人受傷云云，然查右揭犯罪事實，業
    據上訴人指訴詳確，核與在場目擊證人即大樓住戶蒲朝富所證述情節相符，並有
    上訴人提出當日受傷診斷書乙紙在卷足資佐證，且參以被上訴人等亦不否認於右
    揭時地出手互相拉扯之情事，足見渠等所辯為卸責之詞，不足採信，被上訴人等
    犯有傷害罪，堪以認定，並經本院刑事庭判處被上訴人等共同傷害人之身體，各
    處拘役貳拾日，如易科罰金以佰元折算壹日在案等情，業經本院依職權調閱本
    院八十八年度上易字第二六五三號刑事卷，查明屬實，從而上訴人主張被上訴人
    乙○○、甲○○等不法侵害上訴人之身體、健康一節，應認為有理由。
四、按因故意或過失，不法侵害他人之權利者，負損害賠償責任；不法侵害他人之身
    體或健康者，對於被害人因此喪失或減少勞動能力或增加生活上之需要時，應負
    損害賠償責任；不法侵害他人之身體、健康、名譽、自由、信用、隱私、貞操，
    或不法侵害其他人格法益而情節重大者，被害人雖非財產上之損害，亦得請求賠
    償相當之金額，民法第一百八十四、一百九十三、一百九十五條定有明文，據此
    上訴人請求被上訴人給付因傷害所支出之醫藥費及精神慰藉金，即屬有據。
五、上訴人所請求之醫藥費中，包括就診於台灣省立台中醫院、中國醫藥學院附設醫
    院、台中榮民總醫院之醫藥費，經查本件傷害案係發生於八十七年十月二十一日
    ，上訴人是於同年九月二十四日到台灣省立台中醫院就診，應與本件傷害無關，
    此部分醫藥費之請求為無理由；上訴人另主張其至台中榮民總醫院就診係因為被
    上訴人所傷後到中國醫藥學院附設醫院醫治，未發現有骨折，嗣發現有骨折後再
    到台中榮民總醫院治療云云，經查中國醫藥學院附設醫院醫治時，並未發現有骨
    折現象，此有該醫院所出具之診斷證明書影本附卷可查（見本院卷第四八頁），
    且上訴人於台中榮民總醫院治療時主訴刺痛、跌倒、擦傷，並未述及被毆，有台
    中榮民總醫院之病例資料附卷可查（見本院卷第一二五頁），參酌上訴人係於同
    年十月二十九日到該院急診，距被歐受傷之日已有三十八日之久，始發現有骨折
    ，亦屬不合情理，上訴人就此部分復未舉證證明，其此部分之請求亦屬無理由，
    至於上訴人至中國醫藥學院附設醫院醫治時，所花之醫藥費僅二百五十元，此有
    中國醫藥學院附設醫院收據可查，有中國醫藥學院附設醫院函可稽（見本院卷第
    八三頁），而其所請求之證明書費六百元，因非醫療所必須，自不得請求，綜上
    所述，上訴人所請求之醫藥費在二百五十元之範圍內，應予准許，超過部分應予
    駁回。
六、上訴人請求精神慰藉金部分，本院審酌上訴人之傷勢尚輕，且為陸軍尉官退役，
    終身俸及大廈管理委員會總幹事，收入約五萬元，沒有不動產，計劃籌設大學等
    情，為上訴人陳明在案，且有服務證影本一份、台中市政府營利事業登記證一份
    、當選證書影本一份、大哥資訊影本一份、台中市議會函影本一份、教育部書函
    影本一份、台中市政府函影本一份、大學城計劃書影本一份、加州大樓管理委員
    會會記錄影本一份佐證；被上訴人乙○○稱其與甲○○均國中畢業，無業，無收
    入，沒有不動產，並且接受補助，上訴人對此並未表示不同意見等情，酌定上訴
    人請求精神慰藉金為一萬元。
七、上訴人另請求被上訴人於八十七年九月十七日迄八十八年三月十一日間（八十七
    年九月二十一日傷害部分除外），多次共同恐嚇、傷害、公然侮辱上訴人，致上
    訴人受傷且精神上受有甚大之恐懼，嚴重不法侵害上訴人之身體、健康，損害名
    譽及自由，亦遭受波及，爰依法請求被上訴人負擔醫療費及雜項開支，與精神慰
    撫金等情部分，按刑事訴訟諭知被告無罪之判決者，對於附帶民事訴訟部分，應
    以判決駁回原告之訴，刑事訴訟法第五百零三條第一項前段定有明文，本件被上
    訴人自訴乙○○、甲○○二人傷害（八十七年九月二十一日部分除外）、恐嚇、
    毀損一案，業經刑事判決諭知無罪在案，依照上開說明，上訴人之請求，自應予
    以駁回。
八、綜上所述，上訴人所請求於一萬零二百五十元部分為有理由，原審未查，駁回其
    請求，尚有違誤，上訴人此部分之上訴為有理由，原審此部分之判決應廢棄改判
    ，並准許上訴人之請求；超過此部分之請求，上訴人之上訴為無理由，應予駁回
    ，又上開准許部分，上訴人請求自起訴狀繕本送達之翌日起至清償日止，按年息
    百分之五計算之利息，於法有據，應予准許，至於上訴人願供擔保請准宣告假執
    行部分，因本院准許上訴人請求部分，不得上訴第三審而告確定，自毋庸宣告假
    執行，上訴人請求駁回部分，其假執行之聲請，已失其附麗，所請均應駁回。
據上論結：本件上訴為一部有理由，一部無理由，依民事訴訟法第四百五十條、第四
百四十九條第一項、第四百六十三條、第七十九條但書、第三百八十五條第一項前段
，判決如主文。
中      華      民      國    八十九     年       十      月    十一    日
~B1民事第二庭審判長法  官  童有德
~B2                法  官  饒鴻鵬
~B3                法  官  黃永泉
右為正本係照原本作成。
上訴人得上訴，其餘不得上訴。
如對本判決上訴，須於收受判決送達後二十日內向本院提出上訴書狀，其未表明上訴
理由者，應於提出上訴後二十日內向本院提出上訴理由書（須按他造人數附具繕本）
，並繳納送達用雙掛號郵票拾份（每份參拾肆元）。
上訴時應提出委任律師或具有律師資格之人之委任狀；委任有律師資格者，另應附具
律師及格證書及釋明委任人與受任人有民事訴訟法第四百六十六條之一第一項但書或
第二項（詳附註）所定關係之釋明文書影本。
~B                書記官  吳宗玲
中      華      民      國    八十九     年       十      月    十一    日
附註：
民事訴訟法第四百六十六條之一（第一項、第二項）
對於第二審判決上訴，上訴人應委任律師為訴訟代理人。但上訴人或其法定代理人具
有律師資格者，不在此限。
上訴人之配偶、三親等內之血親、二親等內之姻親，或上訴人為法人、中央或地方機
關時，其所屬專任人員具有律師資格並經法院認為適當者，亦得為第三審訴訟代理人
。
                                                                        Ｙ


司法院資訊處製作；財團法人民間司法改革基金會備份。
